【裁判字號】    94,上更(一),401
【裁判日期】    950329
【裁判案由】    毒品危害防制條例
【裁判全文】
臺灣高等法院臺中分院刑事判決     94年度上更(一)字第401號
上  訴  人
即  被  告  甲○○
                    另案在臺灣雲林監獄執行中
選任辯護人  林萬生  律師
上列上訴人因違反毒品危害防制條例案件，不服臺灣南投地方法
院93年度訴緝字第20號中華民國94年3月24日第一審判決 （起訴
案號：臺灣南投地方法院檢察署92年度偵字第1275、1391號），
提起上訴，經判決後，由最高法院發回，本院更為判決如下：
    主  文
原判決撤銷。
甲○○連續販賣第一級毒品，累犯，處有期徒刑玖年。
ＢＥＮＱ廠牌行動電話壹支、門號0000000000號ＳＩ
Ｍ卡壹枚，均沒收，如全部或一部不能沒收時，追徵其價額；又
販賣第一級毒品所得共計新臺幣萬玖仟伍佰元，均沒收，如全
部或一部不能沒收時，以其財產抵償之。
    事  實
一、甲○○（綽號小白）曾於民國（下同）八十二年間，因犯傷
    害罪及施用毒品罪，經本院分別判處有期徒刑九月及有期徒
    刑三年確定，其後甲○○又因另犯偽造文書罪，經臺灣彰化
    地方法院判處有期徒刑七月確定。甲○○所犯上開三罪因合
    於數罪併罰規定，其後乃經臺灣彰化地方法院裁定其應執行
    刑為有期徒刑四年二月確定。甲○○於八十三年十二月十五
    日入監服刑後，於八十五年六月二十七日縮短刑期假釋出監
    ，至八十八年一月二十日縮刑期滿其假釋未被撤銷，以已執
    行完畢論。
二、惟甲○○仍不知悔改，明知海洛因係毒品危害防制條例第二
    條第二項第一款所規定之第一級毒品，不得非法持有、販賣
    ，詎其原為供己施用（甲○○因非法施用第一、二級毒品，
    業經臺灣南投地方法院九十二年度訴字第二七七號刑事判決
    判處有期徒刑十月、六月，並定其應執行刑為有期徒刑一年
    二月確定），而於九十一、二年間在南投縣南投市或台中市
    區，以不詳價格向不詳姓名年籍之毒販購入若干數量之第一
    級毒品海洛因之後，竟基於販賣第一級毒品海洛因以營利之
    概括犯意，將其所購入之部分海洛因，自九十一年十一、十
    二月間某日起，至九十二年三月上旬某日止，以高於購入成
    本之價格，並以其所有之ＢＥＮＱ廠牌行動電話一支（使用
    門號：0000000000號）為聯絡工具，連續四次販
    賣第一級毒品海洛因給丙○○，另又販賣第一級毒品海洛因
    給Ａ２（真實姓名年籍詳卷，下同）一次，其歷次交易情形
    如下：
（一）甲○○自九十一年十一、十二月間某日起，至九十二年三
      月上旬某日止，分別在南投縣南投市南崗工業區附近、中
      投公路臺中縣霧峰交流道下方、中投公路靠近臺中市中興
      大學等處之路邊，連續四次販賣第一級毒品海洛因給丙○
      ○，並均以上開第一級毒品海洛因之買賣價金抵償甲○○
      先前積欠丙○○之債款。其中三次交易之數量均為半錢海
      洛因，買賣價金有二次係新台幣（下同）七千元，一次係
      七千五百元；又另有一次交易之數量係一錢海洛因，買賣
      價金為一萬五千元。甲○○因連續四次販賣第一級毒品海
      洛因給丙○○，共得款三萬六千五百元。
（二）甲○○另於九十二年一月十六日晚上十一時至十二時之間
      ，又在南投縣草屯鎮與彰化縣芬園鄉交界之中投公路高架
      橋下，販賣海洛因一次給Ａ２，得款三千元。
三、嗣至九十二年三月二十日晚上七時二十分許，經警循線於南
    投縣草屯鎮○○路六二七號前查獲，並經過甲○○之同意，
    在甲○○所駕駛車牌號碼為ＢＵ－８５６８號自小客車之駕
    駛座上及甲○○所穿長褲之口袋內扣得甲○○所有供己施用
    之海洛因三包（合計淨重三．六公克，包裝重○．七五公克
    ，另又查獲第二級毒品安非他命一包，又上開經警查獲之海
    洛因三包及安非他命一包，均經臺灣南投地方法院檢察署檢
    察官於該署九十二年度執字第一一五九號甲○○施用毒品執
    行案件依據刑事確定判決執行沒收銷燬），及其所有供聯絡
    販毒所用之ＢＥＮＱ廠牌行動電話一支、門號000000
    0000號ＳＩＭ卡一枚（另查扣甲○○所有與其犯罪無關
    之0000000000號行動電話一支、及現金五萬二千
    八百元，又上開行動電話二支、ＳＩＭ卡、及現金，均經臺
    灣南投地方法院檢察署檢察官於該署九十二年度執字第一一
    五九號甲○○施用毒品執行案件發還甲○○）。
四、案經臺灣南投地方法院檢察署檢察官指揮臺中縣警察局及行
    政院海岸巡防署高雄縣機動查緝隊偵查起訴。
    理  由
一、本案上訴人即被告甲○○（以下稱被告）雖然承認伊確有於
    上開時、地，被警查獲伊所有之扣案海洛因三包及上開ＢＥ
    ＮＱ廠牌行動電話一支、門號0000000000號ＳＩ
    Ｍ卡一枚，但被告矢口否認伊有公訴人所指訴之販賣第一級
    毒品海洛因之犯行，並辯稱：伊僅曾和丙○○一起向他人購
    買毒品海洛因供己施用，並未販賣海洛因給丙○○，另伊雖
    不知證人Ａ２係何人，但伊絕未販賣海洛因給證人Ａ２，伊
    原欠證人丙○○八萬二千元，剩下五萬八千元未還，被警查
    獲當天伊原是要拿錢還給丙○○，故身上才有五萬二千八百
    元，伊並無販賣毒品之行為，應不為罪等語。被告之選任辯
    護人並以：證人丙○○在偵查中之證言，因未經具結，故無
    證據能力，且其就毒品交易之時間、毒品交易之地點、毒品
    交易之數量、金額、及聯絡電話等事項，於偵、審中之供詞
    與證詞均非一致，其有為換取緩送觀察勒戒，且因為被警查
    獲而懷恨被告，進而杜撰向被告購買毒品之不實情節之動機
    ，其後丙○○為免受偽證處罰，亦有一再謊稱有向被告購買
    毒品之可能，所為不利於被告之指證，殊非可信；又證人Ａ
    ２在偵查中之證詞屬於審判外之陳述，亦無證據能力，且八
    十四年間被告在監服刑，證人Ａ２卻證稱其係於八十四年間
    與被告認識，另就購買毒品之時間，證人Ａ２在二次偵訊所
    證不一，其證稱最後一次係於九十二年二月十七日十九時向
    被告購買毒品海洛因，但卻查無此次之電話通聯紀錄，足證
    Ａ２之證詞亦有重大瑕疵，亦非可信，應不得據其證詞為不
    利被告之認定等情詞，為被告辯護。
二、惟就被告販賣第一級毒品海洛因給證人丙○○部分，經查：
（一）本案證人丙○○係在被告遭警逮捕之後，於九十二年三月
      二十一日凌晨以其所有0000000000號行動電話
      撥打被告所持用之0000000000號行動電話，要
      向被告拿取海洛因時，因警利用接聽被告行動電話之機會
      ，佯稱係被告之朋友，要與丙○○處理被告積欠丙○○之
      債務，並與丙○○約在台中市來來戲院前面見面，丙○○
      依約前往，乃於九十二年三月二十一日凌晨二時十分許，
      在台中市○○路與進化路口被警查獲，此情業據證人丙○
      ○於偵、審中供證明確（見一二七五號偵卷第一一三頁、
      原審卷宗第五七頁），並有被告所持用之0000000
      000號行動電話通聯紀錄一件在卷可稽（見一二七五號
      偵查卷宗第七七頁）。而證人丙○○在遭警查獲之後，因
      否認在八十四年十二月間之後尚有施用毒品，反曾供述：
      「我於九十二年三月十日下午二十時許，綽號【白仔】本
      名甲○○要我拿一包一級毒品海洛因至南投市南崗工業區
      ○○路上，將毒品交給他的朋友【一名不詳男子】，隨後
      我就駕車返回霧峰鄉○○村○○路家中」、「．．．．．
      ．事後，我曾聽我朋友向我說過，那包毒品當時代價是七
      千五百元」等語，故警局即以其涉嫌幫助被告運送毒品販
      賣，而將證人丙○○移（函）送臺灣南投地方法院檢察署
      偵查，後經檢察官將丙○○列為共同被告而對之實施偵查
      之後，丙○○經檢察官傳喚到庭之後，丙○○即否認有幫
      助被告將毒品海洛因交付他人，且除供述：「是甲○○欠
      我錢，一直不還，直到今年三月我找他，他才說要用毒品
      償還欠款，拿了幾次，目前他還欠我二萬三千元」、「（
      當天去找甲○○是）因為毒品品質不好不能抽，我要跟他
      換貨，並拿回二萬三千元」、「沒有（幫甲○○把毒品拿
      給別人），我在警訊中說有，是因不想被送去戒治，我才
      說謊，其實毒品是我自己要的」等語之外（一二七五號偵
      卷第六六頁），丙○○並另供稱：「（我）自九十一年八
      月間起向他買海洛因，買了幾次，最後一次是九十二年三
      月中旬」、「地點都在南崗工業區○○路邊，每次買【半
      錢】價值七千至七千五百元、「（以）0000－000
      000（和甲○○聯絡），白的電話是0000－000
      000）」等情（一二七五號偵卷第一一二、一一三頁）
      ，其後檢察官乃以該署九十二年度偵字第一二七五、一三
      九一號不起訴處分書，將丙○○被移送偵辦之上開幫助被
      告運送毒品販賣罪嫌，為不起訴處分確定，上開各情有丙
      ○○之警、偵訊筆錄、臺中縣警察局刑事案件移送書、及
      臺灣南投地方法院檢察署九十二年度偵字第一二七五、一
      三九一號不起訴處分書在卷可稽。而丙○○因在偵查中坦
      承施用第一、二級毒品，後經法院依據其供述及驗尿結果
      裁定移送觀察勒戒，經執行至九十二年八月十一日因認無
      繼續施用之傾向而出所，此情亦有丙○○之偵訊筆錄及本
      院在押全國紀錄表在卷可憑。依據丙○○上開被警查獲之
      過程，難認其會有因為被警查獲，乃懷恨被告，進而杜撰
      向被告購買毒品之不實情節之動機。而丙○○並非係因施
      用毒品而被拘提逮捕到場，雖在偵查中曾經供稱：「沒有
      （幫甲○○把毒品拿給別人），我在警訊中說有，是因不
      想被送去戒治，我才說謊，其實毒品是我自己要的」等語
      ，但其在警局既已同意警員採尿（見一二七五號偵卷第二
      二頁），偵查中又坦承施用毒品，日後被移送觀察勒戒已
      屬必然，且其因施用第一、二級毒品，其後經法院裁定移
      送觀察勒戒之後，亦已於九十二年八月十一日因認無繼續
      施用之傾向而出所，在此情形，謂丙○○會僅因要求緩送
      觀察勒戒，即在其後之偵訊中，不實供述被告販賣毒品，
      且謂其因曾在偵查中有為不利於被告之供述（此部分並非
      以證人身分具結之後而為證詞），即認其在九十三年十二
      月間經法院審理時，即會因此而為不利於被告之供詞，以
      上推認均難認符情理。被告選任辯護人為被告所為之此部
      分辯護，為本院所不採，合先敘明。
（二）又證人丙○○在偵訊所為之供詞，雖因未經具結，本院爰
      不採為認定被告犯罪之證據，惟證人丙○○經原審法院以
      證人身分傳喚，其已於九十三年十二月二十九日在原審法
      院具結證稱：「（檢察官問：你海洛因和安非他命的來源
      為何？）答：在九十一年間，我和甲○○打過一陣子的麻
      將，他積欠我八萬三千元，我向他要，結果他說沒有錢，
      九十一年大約十一、十二月到九十二年的三月份，我就向
      他拿海洛因和安非他命來抵銷這筆款項」、「（檢察官問
      ：從九十一年十一月到九十二年三月份，你向他拿了多少
      次毒品？價值大約多？）答：總共拿了四、五次海洛因，
      有時候拿一錢，有時候拿半錢，一錢的價格是一萬五，半
      錢是七千五，總共價值五、六萬元，另外還拿了一、二次
      安非他命．．．．．．」、「（檢察官問：他拿海洛因給
      你的時間？）答：從九十一年十一、十二月，大概半個月
      或一個月拿一次海洛因，最後一次是九十二年三月二十日
      案發前二個星期左右」、「（檢察官問：地點為何？）答
      ：在南崗工業區、中投霧峰交流道下面的路邊、中投公路
      靠中興大學的路邊」、「（檢察官問：你們是如何聯絡要
      在何處拿海洛因的？）答：我用0000000000的
      大哥大電話，打電話給甲○○，也是打他的大哥大，但是
      電話號碼我忘記了，偵查中我有說」、「因為甲○○已經
      被警察抓到了，那天（九十二年三月二十一日）我剛好打
      電話過去要和甲○○拿海洛因時，警察人員偽裝是他的朋
      友，在電話中說要和我處理這筆款項，約在來來戲院前面
      ，後來我就到那邊去，結果就被警察查獲，就被帶到豐原
      警察局做筆錄」、「（檢察官問：為何在警局說，那天是
      要幫甲○○運送毒品給其他朋友？）答：因為我有票要軋
      ，小孩要上課，不想留在警察局，所以那天我都是撒謊的
      」、「（檢察官問：0000000000號的電話，是
      否你在使用？）答：印象中是有」、「（審判長問：偵訊
      時，你是說九十一年八月開始向甲○○買，剛剛是說從九
      十一年十一、十二月開始買，那一個是正確的？）答：應
      該是九十一年接近年底的時候，也就是十一、十二月的時
      候」、「（審判長問：偵訊時，你說一次是半錢，價格大
      約是七千到七千五，剛剛是說一次是一錢或半錢，價格是
      一萬五或是七千五，那一個是正確的？）答：向甲○○拿
      半錢的時候，有時候是七千，有時候是七千五，拿一錢的
      時候，價格就是一萬五」、「（審判長問：你是用000
      0000000，還是0000000000這支和被告
      連絡拿毒品的？）答：現在回想起來，應該是用0000
      000000這支」等語（見原審訴緝卷第五五至六一頁
      ）。依據證人丙○○在原審法院之證詞，並採取最有利被
      告認定之方式，可認定證人丙○○撥打被告所有0000
      000000號行動電話向被告購買第一級毒品海洛因以
      抵債之次數有四次，時間係從九十一年十一、十二月間某
      日起，至九十二年三月上旬某日止，地點則分別在南投縣
      南投市南崗工業區附近、中投公路臺中縣霧峰交流道下方
      、中投公路靠近臺中市中興大學等處之路邊，除其中一次
      交易之數量係一錢海洛因，買賣價金為一萬五千元之外，
      其中三次交易之數量均為半錢海洛因，買賣價金有二次係
      七千元，一次則係七千五百元。
（三）證人丙○○在原審法院所為之上開證詞，就其與被告為毒
      品交易之時間、毒品交易之地點、毒品交易之數量、金額
      、及聯絡電話等事項，雖與其在偵查中之供詞並非全然一
      致，惟丙○○在偵查中僅係以共同被告之身分，經檢察官
      為簡單之訊問，其在原審法院審理時，則經檢察官、辯護
      人、及原審法院依據其偵訊供詞而為詳細之交互詰問，證
      人丙○○亦係以證人之身分具結而為證詞，則就其與被告
      為毒品交易之時間、毒品交易之地點、毒品交易之數量、
      金額、及聯絡電話等事項，自以此部分之證詞為可採信。
      被告選任辯護人以其在偵訊中有供詞，與其在原審法院所
      為之上開證詞，有上開差異，即認其證詞非可採信。此部
      分辯護為本院所不採。再證人丙○○在原審法院審理時，
      雖亦有證稱：「當時我有打聽過市面上海洛因的交易價格
      ，一錢是一萬五，半錢是七千五」、「他去拿的時候，如
      果半錢是七千，他就跟我算七千，如果半錢拿價格是七千
      五，他就跟我算七千五」、「被告對我說，他向別人拿是
      這個價錢」等語；另在本院審理時，再以證人之身分證稱
      ：「我知道他有在吸食，因為他欠我錢，我才提議要他拿
      給我，我跟他一起食用，一起購買」、「我真的沒有向他
      購買」、「我跟他一起在路邊買的」、「買毒品是由）甲
      ○○付款的」、「（抵債價格）也是以毒品重量來換算價
      格，半錢七千五百元來折價」、「他告訴我（半錢的價格
      是）七千元或七千五百元」等情。惟無論依據證人丙○○
      在偵查中之供詞，或在原審法院之證詞，其除未供證係與
      被告一起向他人購買海洛因之外，並有供稱：「．．．．
      ．．而且案發當天，我打電話給甲○○，也是說要向他拿
      海洛因，那天被告說他很累了，請他朋友處理，．．．．
      ．．我是和他朋友說，甲○○前二個星期交給我的那包東
      西，已經變質了，味道不一樣，我想要退貨，結果他的朋
      友就是警察偽裝的」等語（見原審卷宗第五九頁）。如非
      係向被告購買，則在發覺毒品海洛因已經變質之後，證人
      丙○○豈會向被告要求退貨？況被告在原審法院審理時，
      係辯稱：「．．．．．．她剛才說向我拿海洛因．．．．
      ．．的部分不實在，只有一次我帶她去台中向別人買海洛
      因而已」等情（見原審卷宗第六二頁）；其後在本院前審
      審理時，被告亦否認有與證人丙○○於上開期間，有在南
      投縣南投市南崗工業區附近、中投公路臺中縣霧峰交流道
      下方、中投公路靠近臺中市中興大學等處之路邊見面，並
      以代購之毒品抵債之情事，更否認曾經交付任何毒品給證
      人丙○○（見本院上訴審卷宗第六四、八四、九九、一三
      ○頁）。嗣在本院本案審理時，經證人丙○○為上開證詞
      之後，被告立則改稱：「我是順便幫她買毒品，然後順便
      還她錢」等語（見本院本案卷宗第九一頁）。綜觀其等二
      人就此部分之證詞與供詞，不僅彼此不一，且前後有異，
      顯均難採信。至於證人丙○○在原審法院證稱被告所告知
      之海洛因購入價格，既係經由被告之告知，自非可信與事
      實相符（營利部分另如後述）。另外證人丙○○經過原審
      辯護人詰問，既坦承其並未向被告以外之人購買過海洛因
      ，且海洛因因其純度不同，價格亦有顯著差異，縱使純度
      相同，於不同時間之海洛因販賣價格亦有差異，則證人丙
      ○○在原審法院所證：「當時我有打聽過市面上海洛因的
      交易價格，一錢是一萬五，半錢是七千五」等語，明顯係
      迴護被告之詞，此部分證詞亦為本院所不採。
三、另就證人Ａ２曾向被告購買第一級毒品海洛因部分，經查：
（一）證人Ａ２曾於九十二年六月二十日檢察官訊問時，證稱：
      「（檢察官問：你毒品來源？）答：我是向小白，即甲○
      ○購買海洛因，約今年農曆年前開始，向他買至我被捉到
      的前一天，我和他都是約在中投公路草屯段附近交易，每
      次買三千至五千元不等」、「（檢察官問：你們如何聯絡
      ？）答：都是他打電話給我，他常常換電話，我的電話是
      0000000000」、「（最後一次與他通電話的時
      間）我被捉的前一天」等語（見一二七五號偵查卷第七九
      頁反面），其後再於九十二年九月二十三日檢察官訊問時
      ，又證稱：「（檢察官提示甲○○照片，問：是否此人即
      你向他買毒品之小白？）答：是，剛才那個女的〈指丙○
      ○〉也有向他買」、「（檢察官問：從何時起向白買毒品
      ？）答：八十四年就認識他，但自八十八年九二一地震後
      ，較常跟他買，每次都向他買海洛因，三千元至五千元不
      等，都約在中投公路下交易」、「（檢察官問：最後一次
      向他買是何時？）答：我被捉前一天，即九十二年二月二
      十七日十九時許」、「（檢察官問：以前是否知道小白真
      名為甲○○？）答：知道」等情（見一二七五號偵查卷第
      一一三頁正反面）。
（二）按證人Ａ２雖經原審法院及本院本案傳喚、拘提，均未到
      場（或拘獲到院），惟被告以外之人於偵查中向檢察官偵
      查中所為之陳述，除顯有不可信之情況外，得為證據，此
      於刑事訴訟法第一百五十九條之一第二項定有明文。證人
      Ａ２之上開證詞既係在偵查中經過具結向檢察官所為之證
      詞，除具有「顯有不可信之情況」外，自得採為證據。本
      院審酌證人Ａ２證述其所使用之0000000000號
      行動電話，確與被告使用之上開0000000000號
      行動電話於九十二年一月十六日晚上十一時至十二時之間
      有多次通聯之情形，且基地臺位置係先後在南投縣草屯鎮
      與彰化縣芬園鄉，核與證人Ａ２證述之交易地點即「中投
      公路草屯段附近」相符，依據最有利被告之認定方式，本
      院爰為：被告有於九十二年一月十六日晚上十一時至十二
      時之間，在南投縣草屯鎮與彰化縣芬園鄉交界之中投公路
      高架橋下，販賣第一級海洛因一次給Ａ２，得款三千元之
      認定。
（三）至於證人Ａ２證稱尚有多次向被告購買三千元至五千元之
      第一級毒品海洛因部分，證人Ａ２此部分之證述，依據本
      案卷證資料，並無其他旁證足佐，且證人Ａ２證稱：「（
      最後一次向他買是在）我被捉前一天，即九十二年二月二
      十七日十九時許」部分，依據被告所使用上開00000
      00000號行動電話之通聯紀錄，該日查無與證人Ａ２
      所使用0000000000號行動電話通聯之紀錄（見
      一二七五號偵卷第一○○至一○三頁），證人Ａ２因在審
      理中經傳喚、拘提未到，此次是否係以其他電話聯絡，尚
      屬無從得知，本院爰不為被告尚有其他販賣第一級毒品海
      洛因給證人Ａ２之認定。又證人Ａ２與被告曾於九十二年
      一月十六日晚上十一時至十二時之間有多次通聯，既屬可
      以證實之事實，故證人Ａ２與被告之間其他之電話通聯雖
      無可考，亦不影響本院所為被告曾經販賣第一級毒品海洛
      因給證人Ａ２一次之認定。再本案被告雖係於八十三年十
      二月十五日入監，於八十五年六月二十七日縮短刑期假釋
      出監，但證人Ａ２並未證稱係在監所之外認識被告，且證
      人Ａ２係於九十二年九月間在偵查中作證，關於認識被告
      之年份亦有誤記之可能。由證人Ａ２所供述之行動電話既
      可證實其與被告確有上開通聯之情形，已足擔保證人Ａ２
      確實認識被告，被告選任辯護人以被告於八十四年間係在
      監服刑，即為被告辯稱證人Ａ２所證不足採信，亦為本院
      所不採。
四、綜合上述理由，本院認被告確有上開共計五次先後販賣第一
    級毒品海洛因給證人丙○○與證人Ａ２之行為。而被告於前
    開時間所施用之第一級毒品海洛因係其在南投縣南投市或台
    中市區向不詳姓名之毒販購入，復據被告於警訊供述明確。
    雖其僅供述「每次以二千元至八千元不等之價格購得」（見
    一二七五號偵卷十五頁），而未供述購買之數量，致本院無
    從換算被告購入第一級毒品海洛因之成本。惟被告既自承被
    警查獲時，尚有積欠證人丙○○債務，顯見其經濟狀況並非
    寬裕。而我國查緝毒品之轉讓或販賣，一向執法甚嚴，對於
    轉讓或販賣第一級毒品之法定刑罰及實際處刑均非輕微。本
    案被告在本案發生之前，即有施用毒品之前科，對上開各情
    不可能推稱不知。且因警方積極查緝毒品交易，海洛因之購
    入亦非易事，並有被警查獲之風險。若非為求轉賣以圖取買
    賣價差營利，就被告積欠丙○○債務部分，被告大可逕將所
    要清償債務之現金交付丙○○即可，何必大費周章並甘冒刑
    責，鋌而走險，數度向上手買入海洛因之後，再以原價轉讓
    與丙○○抵債？另其又何需甘冒刑責將其向上手購入之海洛
    因，以原價轉讓與證人Ａ２？且一般毒品之無償讓與或以原
    價之轉讓，大多見於有深切交情之朋友之間，其轉讓之場所
    亦大多在彼此日常聚會之處所。以被告與證人丙○○刻意分
    別約定在南投縣南投市南崗工業區附近、中投公路臺中縣霧
    峰交流道下方、中投公路靠近臺中市中興大學等處之路邊交
    付第一級毒品海洛因而論，尚難認係轉讓毒品之常態；而被
    告與證人Ａ２於九十二年一月十六日晚上十一時至十二時之
    間之深夜，刻意約定在南投縣草屯鎮與彰化縣芬園鄉交界之
    中投公路高架橋下交付第一級海洛因，謂此係一般朋友之間
    無償讓與或以原價轉讓第一級海洛因，尤難認與情理相符。
    依據上述理由，被告連續五次交付第一級毒品海洛因給證人
    丙○○及證人Ａ２所分別收取之上開代價，應係高於其購入
    第一級海洛因之成本，而有買賣價差之利得，應屬合理之認
    定。被告辯稱並未營利，尚難採信。被告選任辯護人請求本
    院再次拘提證人Ａ２，本院認無此必要，併此敘明。
五、本案被告確有於上開時、地，被警查獲海洛因三包（合計淨
    重三．六公克，包裝重○．七五公克）、及其所有供聯絡販
    毒所用之ＢＥＮＱ廠牌行動電話一支、門號0000000
    000號ＳＩＭ卡一枚，而上開海洛因三包業經臺灣南投地
    方法院檢察署檢察官於該署九十二年度執字第一一五九號被
    告施用毒品執行案件依據刑事確定判決執行沒收銷燬，ＢＥ
    ＮＱ廠牌行動電話一支、門號0000000000號ＳＩ
    Ｍ卡一枚亦經臺灣南投地方法院檢察署檢察官於該署上開執
    行案件發還被告，上開各情分別有搜索扣押筆錄、扣押物品
    目錄表、扣押物品照片、法務部調查局九十二年五月二日調
    科壹字第九七○○○一九八八號鑑定通知書、臺灣南投地方
    法院檢察署檢察官扣押沒收物品處分命令影本在卷可稽。綜
    合以上證據，被告之本案犯行事證明確，堪以認定。
六、查海洛因係屬毒品危害防制條例第二條第二項第一款所稱之
    第一級毒品，不得非法持有、販賣，被告非法持有進而販賣
    海洛因，核其所為，係犯毒品危害防制條例第四條第一項之
    販賣第一級毒品罪。又被告行為後，毒品危害防制條例業於
    九十二年七月九日經總統令公布修正全文三十六條，並於公
    布六個月後施用，此與法令之新頒無殊。比較新舊法結果，
    關於毒品危害防制條例第四條第一項販賣第一級毒品罪之處
    罰規定與法定刑罰既均未變更，則依據刑法第二條第一項前
    段之規定，被告上開所犯，仍應依現行毒品危害防制條例第
    四條第一項之販賣第一級毒品罪處斷。至其為販賣而持有第
    一級毒品之低度行為，已被日後販賣第一級毒品之高度行為
    所吸收，應不另論罪。又被告先後五次販賣第一級毒品海洛
    因之犯行，其犯罪時間密接，手法相同，並犯構成要件同一
    之罪名，顯係基於概括犯意反覆而為，應依刑法第五十六條
    連續犯之規定論以一罪，但因本罪之法定刑係死刑或無期徒
    刑，處無期徒刑者，得併科新臺幣一千萬元以下罰金，而就
    法定刑為死刑或無期徒刑部分，依法不得加重其刑，故僅就
    所規定罰金刑部分加重其刑。再，被告曾於八十二年間，因
    犯傷害罪及施用毒品罪，經本院分別判處有期徒刑九月及有
    期徒刑三年確定，其後又因另犯偽造文書罪，經臺灣彰化地
    方法院判處有期徒刑七月確定，被告所犯上開三罪因合於數
    罪併罰規定，其後乃經臺灣彰化地方法院裁定其應執行刑為
    有期徒刑四年二月確定，並於八十三年十二月十五日入監服
    刑，於八十五年六月二十七日縮短刑期假釋出監，後至八十
    八年一月二十日縮刑期滿其假釋未被撤銷，以已執行完畢論
    ，上開事實亦有臺灣南投地方法院檢察署刑案資料查註紀錄
    表、本院被告全國前案紀錄表各一份在卷可憑。被告在受此
    有期徒刑之執行完畢後，於五年以內再犯本件有期徒刑以上
    之販賣第一級毒品罪，為累犯，除就法定本刑中之死刑或無
    期徒刑部分，依法不得加重外，就法定本刑中之罰金刑部分
    ，並應依刑法第四十七條之規定遞予加重其刑。被告販賣海
    洛因之對象僅有二人、次數共僅有五次、販賣所得合計三萬
    九千五百元，獲取之利益並非龐大，被告因施用毒品無法自
    拔，致罹重典，但相對於長期大量販賣毒品之大毒梟而言，
    被告所為對社會治安及國民健康之危害顯然較輕，倘仍遽以
    處以法定本刑之最低刑度即無期徒刑，實屬情輕法重，且難
    謂符合罪刑相當性及比例原則，是其犯罪情狀相較於法定本
    刑之最低度刑即無期徒刑，猶嫌過重，在客觀上足以令人感
    覺過苛而予以同情，是其犯罪情狀尚非無可憫恕，爰依刑法
    第五十九條規定減輕其刑。另被告在上開時、地被警查獲之
    前，確有施用第一、二級毒品，業據其供承在卷，其因此業
    經臺灣南投地方法院以該院九十二年度訴字第二七七號刑事
    判決判處有期徒刑十月、六月，並定其應執行刑為有期徒刑
    一年二月確定，亦有被告前科資料在卷可稽。被告被警查獲
    之海洛因僅有三包，合計淨重三．六公克，包裝重○．七五
    公克，並非大量。其在被警查獲當時亦無具體事證足以證明
    係要交易第一級毒品海洛因。則被告辯稱上開經警查扣之三
    包第一級毒品海洛因，係隨身（車）攜帶要供己施用之毒品
    ，即非不可採信。被告施用第一級毒品部分既非本案起訴範
    圍，且上開三包海洛因亦經臺灣南投地方法院九十二年度訴
    字第二七七號刑事判決諭知沒收銷燬，本院爰不於本案為沒
    收銷燬之宣告。至於被告販賣第一級毒品海洛因所使用之Ｂ
    ＥＮＱ廠牌行動電話一支、門號0000000000號Ｓ
    ＩＭ卡一枚，係被告供犯販賣第一級毒品罪所用之物，雖經
    檢察官於被告另犯施用毒品案件執行時，將該行動電話及Ｓ
    ＩＭ卡為發還被告具領之處分，然並無證據證明已經滅失，
    仍應依毒品危害防制條例第十九條第一項之規定宣告沒收，
    如全部或一部不能沒收時，追徵其價額。另被告販賣毒品之
    所得共計三萬九千五百元，亦應依毒品危害防制條例第十九
    條第一項之規定宣告沒收，如全部或一部不能沒收時，以其
    財產抵償之。至於被告被警查獲之另支行動電話、現金五萬
    二千八百元及安非他命，均與被告本案犯罪無關，無從為沒
    收之宣告，併此敘明。
七、本件公訴人之公訴意旨，雖另指訴被告自不詳時間起，至九
    十二年三月二十日為警逮捕日止，尚有多次販賣海洛因給證
    人Ａ２及丙○○，因認被告就此部分亦犯販賣第一級毒品罪
    。惟就被告販賣第一級毒品海洛因給證人Ａ２部分，除本院
    上開所認定之該次之外，其他別無旁證足佐，故本院不為認
    定，其說明已如上述。另外，證人丙○○於九十二年九月二
    十三日偵查中雖有證稱：「（檢察官問：你從何時起向甲○
    ○購買毒品？）答：自九十一年八月間起，向他買海洛因，
    買了幾次，最後一次是九十二年三月中旬」等語（見一二七
    五號偵卷第一一二頁反面），且被告被警查獲之後，證人丙
    ○○亦於上開時、地被警查獲。惟經原審法院實施交互詰問
    結果，證人丙○○已證述其向被告購買第一級毒品海洛因之
    次數及時間如上所述。本院亦依據其證詞，而為被告係自九
    十一年十一、十二月間某日起，至九十二年三月上旬某日止
    ，共四次販賣第一級毒品海洛因給證人丙○○之認定。至於
    證人丙○○所以被警查獲，亦據其在原審法院證述：「因為
    甲○○已經被警察抓到了，那天我剛好打電話過去要和甲○
    ○拿海洛因時，警察人員偽裝是他的朋友，在電話中說要和
    我處理這筆款項，約在來來戲院前面，後來我就到那邊去，
    結果就被警員查獲，就被帶到豐原警察局做筆錄」、「案發
    當天，我打電話給甲○○，也是說要向他拿海洛因，那天被
    告說他很累了，請他朋友處理，我想說不是他本人，就沒有
    和他朋友直接提到海洛因這三個字，我是和他朋友說，甲○
    ○前二個星期交給我的那包東西，已經變質了，味道不一樣
    ，我想要退貨，結果他的朋友就是警察偽裝的」等語明確。
    顯見被告九十二年三月二十日晚上被警查獲之後，在接獲證
    人丙○○上開來電之時，被告應係在員警監控之下，僅與丙
    ○○作短暫交談，尚未提及買賣海洛因之事宜，即由員警偽
    裝成被告友人，於電話中與丙○○約定碰面之時間地點，前
    往將丙○○併予逮捕，則於此次被告既無販賣毒品海洛因之
    犯意，又無販賣行為之實施，自難認其就此部分尚有販賣第
    一級毒品海洛因之犯行。綜合上述理由，除經本院所認定之
    上開五次之外，尚難認定被告於公訴人所指訴之期間，尚有
    多次販賣海洛因給證人Ａ２及丙○○。因公訴意旨認此部分
    與被告上開經本院論罪科刑部分，具有連續犯之裁判上一罪
    關係，爰不就此部分另為被告無罪之諭知。
八、原審判決以被告之上開犯罪事證明確，予以論罪科刑，固非
    無見，惟原審判決認定被告販賣第一級毒品海洛因共計六次
    ，販賣所得共計四萬四千五百元，尚有未洽。是被告上訴否
    認犯罪，雖無可取，惟原審判決既有上開可議之處，即屬無
    可維持，自應由本院將原審判決予以撤銷改判。爰審酌被告
    之品行、販賣海洛因之情節及對國民健康所生危害之程度、
    及其犯罪後之態度等一切犯罪情狀，仍量處有期徒刑九年（
    公訴人雖具體求刑，請求判處被告無期徒刑，惟本院衡酌上
    述各項情節，認判處有期徒刑九年，已足收警惕之效）。被
    告販賣第一級毒品海洛因所使用之ＢＥＮＱ廠牌行動電話一
    支、門號0000000000號ＳＩＭ卡一枚，均應宣告
    沒收，如全部或一部不能沒收時，追徵其價額；另被告販賣
    第一級毒品之所得共計三萬九千五百元，亦應宣告沒收，如
    全部或一部不能沒收時，以其財產抵償之。
九、據上論斷，應依刑事訴訟法第三百六十九條第一項前段、第
    三百六十四條、第二百九十九條第一項前段、毒品危害防制
    條例第四條第一項、第十九條第一項，刑法第二條第一項前
    段、第十一條、第五十六條、第四十七條、第五十九條，判
    決如主文。
本案經檢察官乙○○到庭執行職務。
中    華    民    國    95    年    3     月    29    日
              刑事第三庭  審判長法  官  王  增  瑜
                                法  官  胡  忠  文
                                法  官  廖  柏  基
上列正本證明與原本無異。
如不服本判決應於收受送達後十日內向本院提出上訴書狀，其未
敘述上訴之理由者並得於提起上訴後十日內向本院補提理由書（
均須按他造當事人之人數附繕本）。
                                書記官  王  麗  英
中    華    民    國    95    年    3     月    29    日
附錄論罪科刑法條：
毒品危害防制條例第四條第一項：
製造、運輸、販賣第一級毒品者，處死刑或無期徒刑；處無期徒
刑者，得併科新臺幣一千萬元以下罰金。
                                                      Ｒ


司法院資訊處製作；財團法人民間司法改革基金會備份。
